臺灣基隆地方法院民事裁定　　　　　　 100年度監宣字第83號
聲　請　人　邱麗華
相對人即受
監護宣告人　吳金雄
利害關係人　吳文進
上列聲請人聲請對相對人監護宣告事件，本院裁定如下：
    主    文
宣告吳金雄（男，民國○○○年○月○日生，身分證統一編號：
Ｚ000000000號）為受監護宣告之人。
選定邱麗華（女，民國○○○年○月○○日生，身分證統一編號
：Ｚ000000000號）為受監護宣告之人之監護人。
指定吳文進（男，民國○○年○月○○日生，身分證統一編號：
Ｚ000000000號）為會同開具財產清冊之人。
聲請費用由受監護宣告之人負擔。
    理    由
一、聲請意旨略以：聲請人之子即相對人吳金雄於民國100年8月
    15日因車禍致傷，雖經延醫診治，仍不見起色，近日甚且已
    因精神障礙，致不能為意思表示或受意思表示，為此聲請對
    其為監護之宣告，並聲請選任聲請人為監護人及指定吳文進
    為會同開具財產清冊之人等語。
二、按對於因精神障礙或其他心智缺陷，致不能為意思表示或受
    意思表示，或不能辨識其意思表示之效果者，法院得因本人
    、配偶、四親等內之親屬、最近一年有同居事實之其他親屬
    、檢察官、主管機關或社會福利機構之聲請，為監護之宣告
    ，民法第14條第1 項定有明文。次按受監護宣告之人應置監
    護人；法院為監護之宣告時，應依職權就配偶、四親等內之
    親屬、最近一年有同居事實之其他親屬、主管機關、社會福
    利機構或其他適當之人選定一人或數人為監護人，並同時指
    定會同開具財產清冊之人；法院選定監護人時，應依受監護
    宣告之人之最佳利益，優先考量受監護宣告之人之意見，審
    酌一切情狀，並注意下列事項：一受監護宣告之人之身心狀
    態與生活及財產狀況。二受監護宣告之人與其配偶、子女或
    其他共同生活之人間之情感狀況。三監護人之職業、經歷、
    意見及其與受監護宣告之人之利害關係。四法人為監護人時
    ，其事業之種類與內容，法人及其代表人與受監護宣告之人
    之利害關係，民法第1110條、第1111條第1項及第1111條之1
    亦分別定有明文。
三、經查：
  (一)聲請人主張之前揭事實，業據其提出戶籍謄本、汐止國泰綜
    合醫院診斷證明書為證；又經本院在鑑定人即長庚醫療財團
    法人基隆長庚紀念醫院陳枻志醫師前訊問相對人時，相對人
    氣切、無法言語、臥床、四肢無法活動，經點呼相對人，相
    對人不語，無回應等情，有本院100 年11月17日訊問筆錄及
    照片4 張在卷可稽，且其精神狀態經鑑定結果，略以：吳員
    （即相對人）於100年8月15日發生車禍，腦傷合併腦出血，
    造成腦部功能嚴重受損。嗣吳員雖已脫離立即之生命危險，
    但認知功能缺損，語言表達功能缺損，對時間、地方及人物
    之適當辨識能力缺損，無法正常行走，需仰賴「氣管切管」
    協助呼吸。此外，吳員需要包尿布處理大小便問題，飲食、
    沐浴、更衣等日常生活起居，皆無法自理，需完全依賴專人
    照護，其上述病情持續至今，並未有明顯改善。經檢查結果
    ，其身體狀態：臥床，無法行走；其精神狀態：對外界事務
    之適當知覺理會能力嚴重缺損；其日常生活狀況：日常生活
    需完全依賴專人長期養護，亦無經濟活動能力，且言語表達
    功能缺損，無法與人正常溝通。綜上所述，依吳員之過去生
    活史、疾病史、身體檢查及精神狀態檢查結果，其目前因「
    腦傷合併重度失智」，致其為意思表示或受意思表示及辨識
    其意思表示效果之能力，已達「完全不能」之程度等語，有
    長庚醫療財團法人基隆長庚紀念醫院100年11月22日（100）
    長庚院基法字第250 號函附精神鑑定報告書乙件在卷可按。
    綜合上情，足認相對人確因心智缺陷，已達不能為意思表示
    或受意思表示之程度。從而，聲請人聲請對相對人為監護之
    宣告，為有理由，應予准許。
  (二)又聲請人邱麗華為相對人之母，現與相對人同住，並與相對
    人之父共同協助照顧相對人，於100 年11月17日本院至基隆
    長庚醫院情人湖院區6C15C 病房進行現場訊問時，亦由聲請
    人陪同在相對人身旁，彼此依附關係親密；而利害關係人吳
    文進為相對人之父，與聲請人共同照顧相對人，彼此關係亦
    甚為密切，參以相對人之最近親屬即聲請人及相對人之父、
    妹均同意由聲請人擔任相對人之監護人，並由吳文進擔任會
    同開具財產清冊之人，有聲請人提出之同意書、親屬系統表
    在卷可稽。本院審酌上情，認由聲請人擔任監護人，應符合
    受監護宣告之人之最佳利益，爰選定聲請人為監護人，並指
    定吳文進為會同開具財產清冊之人。另監護人邱麗華應依據
    民法第1113條準用同法第1099條第1 項之規定，對於受監護
    宣告之人即相對人之財產，會同吳文進於2 個月內開具財產
    清冊，並陳報法院，併此敘明。
四、依民事訴訟法第608條第1項，裁定如主文。
中    華    民    國   100    年    12    月    1     日
                   家事法庭法  官  王美婷
以上正本係照原本作成。
如不服本裁定關於選定監護人及指定會同開具財產清冊之人等部
分，應於送達後10日內向本院提出抗告狀，並繳納抗告費新臺幣
1000元；其餘關於宣告監護之部分，不得抗告。
中    華    民    國   100    年    12    月    1     日
                           書記官  明祖斌